【裁判字號】    99,訴,1492
【裁判日期】    991130
【裁判案由】    公共危險
【裁判全文】
臺灣高雄地方法院刑事判決              99年度訴字第1492號
公  訴  人  臺灣高雄地方法院檢察署檢察官
被      告  李正鴻
指定辯護人  本院公設辯護人蘇鴻吉
上列被告因公共危險案件，經檢察官提起公訴（99年度偵字2909
9號），本院判決如下：
    主  文
李正鴻放火燒燬現供人使用之住宅，未遂，累犯，處有期徒刑肆
年。打火機壹只沒收。
    事  實
一、李正鴻前於民國97年間因傷害案件，經臺灣雲林地方法院判
    處有期徒刑3 月確定，於99年3 月19日執行完畢，詎猶不知
    悛悔，於99年9 月6 日14時40分許，在王俊傑所開設位於高
    雄市左營區○○○路627 號之腳踏車店前，與王俊傑及薛明
    發產生口角爭執，李正鴻怒火難抑，明知該腳踏車店及其毗
    鄰房屋為相連成排之透天厝，均係現供人使用之住宅，竟基
    於放火燒燬現供人使用住宅之故意，先騎乘車牌號碼NPN-28
    6 號機車至高雄市左營區○○○路920 號加油站購買新臺幣
     (下同)10 元汽油( 容量0.35公升) ，分裝於臺灣啤酒及保
    力達之空玻璃瓶中，並以白色棉布塞住瓶口，攜返發生口角
    爭執的現場，適因王俊傑外出將1 樓鐵門關閉，而賈李阿美
    住處位王俊傑腳踏車店隔壁，其1 樓鐵門恰巧亦關閉，李正
    鴻誤認為係王俊傑之腳踏車店，以打火機點燃棉布，繼而將
    該裝有汽油之2 瓶玻璃瓶，投擲於賈李阿美所住之高雄市左
    營區○○○路629 號1 樓鐵門，火勢一起，旋為鄰居發覺，
    合力將火撲滅，始未繼續延燒，釀成災害，李正鴻騎乘機車
    離去時，為鄰居記下車牌號碼報警，為警於同日16時許在左
    營區○○路110 巷逮捕李正鴻，並扣得李正鴻所有供其放火
    犯罪所用之打火機1 只。
二、案經高雄市政府警察局左營分局移送臺灣高雄地方法院檢察
    署檢察官偵查起訴。
    理  由
壹、程序部分
一、按被告之自白，非出於強暴、脅迫、利誘、詐欺、疲勞訊問
    、違法羈押或其他不正之方法，且與事實相符者，得為證據
    ；刑事訴訟法第156 條第1 項定有明文。本件放火燒燬現供
    人使用住宅之犯罪事實，已經被告李正鴻( 下稱被告) 於本
    院審理時坦承不諱，且核與事實相符，自得作為證據。
二、被告以外之人於偵查中向檢察官所為之陳述，除顯有不可信
    之情況者外，得為證據，刑事訴訟法第159 條之1 第2 項定
    有明文。經查，證人賈李阿美及鄭佳原於偵查中向檢察官所
    為之陳述，均業經具結，而現階段刑事訴訟法規定檢察官代
    表國家偵查犯罪、實施公訴，依法其有訊問證人之權，證人
    且須具結，而實務運作時，檢察官偵查中向證人所取得之陳
    述，原則上均能遵守法律規定，不致違法取供，其可信度極
    高，且自筆錄內容觀之，並無不正取供之情事，而無顯不可
    信之情況，自均有證據能力。
三、被告以外之人於審判外之陳述，雖不符刑事訴訟法第159 條
    之1 至之4 之規定，然經當事人於審判程序同意作為證據，
    法院審酌該言詞陳述或書面陳述作成時之情況，認為適當者
    ，亦得為證據，刑事訴訟法第159 條之5 第1 項定有明文。
    本判決認定事實所引用之其餘傳聞證據資料，均非公務員違
    背法定程序所取得，檢察官、被告及其辯護人於本院審理時
    均同意作為認定事實之證據，且審酌各該證人或書面陳述作
    成時之情況，並無違法不當或證明力明顯過低之瑕疵，認為
    以之作為證據為適當，均得作為證據。
貳、實體部份
一、被告於99年9 月6 日因與薛明發及王俊傑發生衝突，於是至
    加油站購買10元汽油，分裝於2 瓶空玻璃瓶中，並以白色棉
    布塞住瓶口，攜至發生口角衝突的現場，適因王俊傑外出將
    1 樓鐵門關閉，而賈李阿美住處位王俊傑腳踏車店隔壁，其
    1 樓鐵門恰巧亦關閉，被告誤認為係王俊傑之腳踏車店，遂
    持打火機引燃棉布，丟擲賈李阿美所住位於左營大路629 號
    住宅1 樓鐵門，起火燃燒後為鄰居撲滅之事實，業據被告警
    偵訊及本院審理時坦承不諱（偵卷第6 頁至第12頁、第85頁
    、第86頁，本院卷第71頁) ，核與證人即被害人賈李阿美於
    警偵訊時證稱：「我於99年9 月6 日15時36分在位於高雄市
    左營區○○○路629 號住處3 樓睡午覺，聽到有人按電鈴，
    到1 樓時發現左右鄰居在現場，我住處1 樓鐵捲門被燒黑，
    還發現地上有玻璃瓶碎片，我不認識被告」；證人王俊傑、
    薛明發警詢均證稱：「我們與被告發生衝突後，就一起離開
    ，後來回來後，經鄰居告知後才知道被告有至隔壁縱火」；
    證人鄭佳原警偵訊證稱：「被告拿2 瓶空玻璃瓶來加油，每
    瓶各加5 元汽油」大致相符。查汽油只要有稀薄之蒸氣存在
    ，即有引火、爆炸之危險，為極度易燃的液體和蒸氣，因燃
    燒時火焰蔓延擴散速度極快，產生熱量極大，閃火點低且蒸
    氣壓大之油料，若遇火源即發生閃火，且其油氣可在火源遠
    處，立即著火燃燒及回火，引起全面燃燒，為引火性液體之
    代表，火災危險最大之特性，有中央警察大學鑑識科學研究
    委員會99年11月4 日校鑑科字第990008043 號函附件之參考
    資料1 份可稽，被告係智慮成熟之成年人，對於汽油係屬易
    燃之物，極易引起燃燒及爆炸，放火後可能引起燒燬房屋之
    危險，應有具體認識，被告竟將裝有汽油之玻璃瓶口塞棉布
    後，點火丟擲他人住宅，顯有燒燬現供人使用住宅之故意。
    本件復有被告至加油站加油監視器翻拍照片8身，購買汽油
    發票1紙、縱火現場照片14紙在卷可憑 (偵卷第65頁至第68
    頁、第41頁、第56頁、第57頁)。是被告自白，應與事實相
    符，堪予採信。罪證明確，犯行洵堪認定。
二、本件被告查獲時，雖經測試其呼氣中酒精濃度為每公升0.36
    毫克，有酒精濃度測試單1紙在卷可憑 (警卷第43頁)，惟被
    告與王俊傑及薛明發產生口角爭執後，尚能騎乘機車至加油
    站購買10元汽油，分裝於2瓶空玻璃瓶中，並以白色棉布塞
    住瓶口，攜返發生口角爭執的現場，足見被告行為時尚意識
    清醒，嗣於查獲翌日，經員警詢問時，就其與薛明發產生口
    角爭執詳細經過情形、如何至加油站購買汽油? 購買多少錢
    的汽油? 拿幾瓶空酒瓶裝汽油? 空酒瓶廠牌為何? 均能記憶
    清楚，足見被告於案發時之感官知覺，與語言、行動、記憶
    、思考等日常生活能力均屬正常，與一般人實無二致。是其
    犯下本件犯行，應係出於平日個性之展現，加以酒後情緒激
    動，因與人發生口角爭執，一時憤恨難抑，而為本件放火犯
    行，應屬正常辨識能力下所為之舉措，是本件仍應依法論罪
    科刑。
三、按放火燒燬現供人使用住宅，該罪行為客體為現供人使用之
    住宅，苟認識放火燒燬之客體為現供人使用之住宅，則該住
    宅究現供何人使用，仍不影響該罪之成立。觀諸本件縱火現
    場照片( 偵卷第58頁) ，遭被告縱火之左營大路629 號住宅
    ，有裝設鐵門，大門並貼有門聯，騎樓甚至停放機車，依其
    外觀顯非廢棄不堪使用之建物，被告明知此情，仍對之投擲
    點火汽油瓶，顯有放火燒燬現供人使用住宅之犯意，縱使被
    告誤將該住宅當作係王俊傑之腳踏車店，仍不影響被告放火
    燒燬現供人使用住宅罪之故意。是被告將裝有汽油之玻璃瓶
    口塞棉布，點火引燃棉布，持以丟擲賈李阿美所居住之住宅
    1 樓鐵門，火勢燃起後雖經鄰居合力撲滅，尚未釀成災害，
    然核其所為，已觸犯刑法第173 條第3 項、第1 項放火燒燬
    現供人使用之住宅未遂罪。被告於97年間因傷害案件，經臺
    灣雲林地方法院判處有期徒刑3 月確定，並於99年3 月19日
    執行完畢，有臺灣高等法院被告前案紀錄表在卷可憑，其於
    有期徒刑執行完畢5 年內故意再犯本件有期徒刑以上之罪，
    為累犯，應依刑法第47條第1 項規定加重其刑。又被告已著
    手於犯罪行為之實行而不遂，為未遂犯，爰依刑法第25條第
    2 項規定，減輕其刑。被告有前揭法定加重及減刑事由，爰
    依法先加重後減輕之。爰審酌被告僅因與王俊傑及薛明發產
    生口角衝突，竟萌生放火燒燬現供人使用住宅之犯意，將容
    量0.35公升汽油，分裝於2 瓶玻璃瓶內，瓶口塞棉布，以打
    火機點火引燃棉布，投擲於現供賈李阿美居住之住宅，幸賴
    鄰居合力滅火，火勢才未延燒，然其僅因細故忿而縱火之行
    為，實有可議，且漠視縱火尚可能波及無辜，嚴重威脅他人
    生命及財產安全，所生危害非輕，惡性重大，惟念及其犯後
    坦承犯行等一切情狀，量處有期徒刑4 年，資以警懲。扣案
    打火機1 只，為被告所有供犯本罪所用之物，業據被告於本
    院審理時供明( 本院卷第76頁) ，爰依刑法第38條第1 項第
    2 款規定，宣告沒收。
據上論斷，應依刑事訴訟法第299 條第1 項前段，刑法第173 條
第1 項、第3 項、第47條第1 項、第25條第2 項、第38條第1 項
第2 款，判決如主文。
本案經檢察官曾財和到庭執行職務。
中    華    民    國    99    年    11    月    30    日
                  刑事第八庭  審判長法  官   王伯文
                                    法  官   林俊寬
                                    法  官   陳俊宏
以上正本證明與原本無異。
如不服本判決應於收受判決後10日內向本院提出上訴書狀，並應
敘述具體理由。其未敘述上訴理由者，應於上訴期間屆滿後20日
內向本院補提理由書(均須按他造當事人之人數附繕本)「切勿逕
送上級法院」。
中    華    民    國    99    年    11    月    30    日
                                    書記官  李崑良
中華民國刑法第173條第1項、第3項
放火燒燬現供人使用之住宅或現有人所在之建築物、礦坑、火車
、電車或其他供水、陸、空公眾運輸之舟、車、航空機者，處無
期徒刑或 7 年以上有期徒刑。
第 1 項之未遂犯罰之。

司法院資訊處製作；財團法人民間司法改革基金會備份。
